臺灣屏東地方法院刑事判決
110年度易字第1000號
公  訴  人  臺灣屏東地方檢察署檢察官
被      告  王瑜珮



上列被告因妨害名譽案件，經檢察官提起公訴（110年度偵字第6
937號），本院判決如下：
    主  文
王瑜珮無罪。
    理  由
一、公訴意旨略以：被告王瑜珮與告訴人黃瑞士為鄰居，於民國
    110年5月4日7時20分許，在屏東縣○○鄉○○路00○0號前，雙方
    因細故發生爭執，被告公然向告訴人辱罵：「你才是瘋子」
    等語，足以貶損告訴人之名譽（告訴人被訴部分經本院另行
    審結）。因認被告涉犯刑法第309條第1項之公然侮辱罪嫌等
    語。
二、按犯罪事實應依證據認定之，無證據不得認定犯罪事實；不
    能證明被告犯罪或其行為不罰者，應諭知無罪之判決，刑事
    訴訟法第154條第2項、第301條第1項分別定有明文。又按認
    定犯罪事實所憑之證據，雖不以直接證據為限，間接證據亦
    包括在內，然而無論直接證據或間接證據，其為訴訟上之證
    明，須於通常一般之人均不致有所懷疑，而得確信其為真實
    之程度者，始得據為有罪之認定，倘其證明尚未達到此一程
    度，而有合理之懷疑存在而無從使事實審法院得有罪之確信
    時，即應由法院諭知被告無罪之判決（最高法院76年台上字
    第4986號判例意旨參照）。
三、公訴意旨認被告涉犯上開罪嫌，無非係以證人即告訴人黃瑞
    士於警詢、偵查中之證述、證人即告訴人之姐黃玉碧於偵查
    中之證述為主要論據。訊據被告固坦承其有於前揭時、地與
    證人黃瑞士發生爭執等情，惟堅詞否認有何公然侮辱犯行，
    辯稱：我沒有罵黃瑞士。我雖有聽到黃瑞士罵我，但我都沒
    有回罵他等語。
四、經查：
  ㈠被告有於前揭時、地與證人黃瑞士發生爭執一情，業據被告
    於本院審理中坦承在卷（本院卷第120頁），核與證人黃瑞
    士、黃玉碧於本院審理中之證述互有相符（本院卷第104至1
    12頁），並有東港分局新園分駐所偵辦【妨害名譽】案件譯
    文表、本院勘驗被告提出之現場錄音檔結果在卷可考（警卷
    第47至48頁；本院卷第112至116頁），此部分事實固堪認定
    。
  ㈡經本院勘驗被告提出之現場錄音檔結果（如附件所示），確
    實未聽聞被告有對證人黃瑞士辱罵「你才是瘋子」等語（本
    院卷第112至116頁），參以卷內東港分局新園分駐所偵辦【
    妨害名譽】案件譯文表（警卷第47至48頁）所載之內容，亦
    未見被告有辱罵此句話語，故被告有無公訴意旨所指之犯行
    ，自屬可疑。再綜觀本院勘驗被告提出之現場錄音檔結果，
    證人黃瑞士多次對被告辱罵「王八蛋」、「骯髒人」、「垃
    圾」等語，被告態度雖亦屬氣憤而口氣不佳，然被告確實均
    未回罵「你才王八蛋」、「你才骯髒人」、「你才垃圾」等
    類似用語，亦未見被告有以任何具侮辱性之漫罵詞語辱罵證
    人黃瑞士，則被告辯稱其雖有聽聞證人黃瑞士出言辱罵，但
    並未回罵「你才是瘋子」等語，尚與前揭勘驗結果相符，而
    有所據。
  ㈢證人黃瑞士固於警詢中證稱：我說10年出一個瘋子，我當時
    對我姊姊黃玉碧講，然後王瑜珮回罵我「你才瘋子」，之後
    我去工作，就離開現場了等語（警卷第6頁），於偵查中證
    稱：王瑜珮罵我「你才是瘋子」等語（偵卷第38頁），本院
    審理中證稱：被告用臺語罵「你才是瘋子」等語（本院卷第
    107頁），惟經本院勘驗被告提出之現場錄音檔結果，確實
    未聽見被告有向證人黃瑞士辱罵「你才瘋子」或「你才是瘋
    子」等語，卷內東港分局新園分駐所偵辦【妨害名譽】案件
    譯文表亦未見此情，已如前述。證人黃玉碧雖亦於警詢中證
    稱：當時我在跟黃進得夫妻吵架，所以我沒有注意聽到「王
    八蛋」、「骯髒人（臺語）」、「垃圾人（臺語）」，另外
    「住在這裡10幾年遇到瘋子」沒有這句話，當時我弟黃瑞士
    是對我說10幾年前遇到瘋子，後來就騎著機車出去巡田，他
    沒有對王瑜珮講這句話。因為10幾年之前會有一個瘋子，來
    我家破壞東西，所以我弟就氣到現在，偶爾會說出這句話。
    我記得我弟是對我說「10幾年前遇到瘋子」。「10年出一個
    瘋子」這句話我沒有印象。我有聽到王瑜珮回罵黃瑞士「你
    才是瘋子」等語（警卷第36至37頁），於偵查中證稱：王瑜
    珮罵黃瑞士「肖ㄟ」（臺語）。我弟弟黃瑞士要騎車去田裡
    ，黃瑞士面對我跟我說10幾年前有一個瘋子來亂，王瑜珮聽
    到，就跟黃瑞士說你才是瘋子。我有聽到王瑜珮罵黃瑞士是
    瘋子這一句話等語（偵卷第43頁），於本院審理中證稱：我
    聽到黃瑞士跟我講「10年出一個瘋子」，王瑜珮就說「你才
    是瘋子」，王瑜珮就罵黃瑞士瘋子等語（本院卷第111頁）
    ，則證人黃玉碧除就證人黃瑞士究竟係告以「10幾年前遇到
    瘋子」或「10年出一個瘋子」已有前後證述明顯不一之情形
    外，對於其他證人黃瑞士所辱罵、經錄音明確錄得、證人黃
    瑞士亦自承明確之侮辱性言詞，均泛稱未予注意聽到云云，
    容有刻意迴護之情。準此，證人黃玉碧之證述既存有瑕疵可
    指，即難補強證人黃瑞士之指述。
  ㈣檢察官固指：錄音檔為被告提出，無法肯定被告是否有節錄
    或消音，證明力稍嫌薄弱等語（本院卷第122至123頁）。惟
    經本院勘驗被告提出之現場錄音檔結果，尚未見有前後語意
    或背景聲音明顯不連貫之情形。考量檢察官對於起訴之犯罪
    事實，應負提出證據及說服之實質舉證責任，被告對於檢察
    官所指出犯罪嫌疑之事實，並無義務證明其無罪，則檢察官
    如認錄音檔有節錄或消音之情形，應由檢察官提出證據及說
    服法院有此情形，以削弱該錄音檔之證明力，本院尚難單憑
    係被告所提出對其有利之證據，即擅自臆測被告有節錄或消
    音之行為。審酌本件檢察官所舉被告涉有公然侮辱罪嫌之證
    據為證人黃瑞士、黃玉碧之證詞，均屬人之供述，經常會受
    到利害關係或人情壓力及人類記憶能力等等諸多因素影響，
    且證人黃玉碧之證述存有前述瑕疵可指，證明力亦屬不強，
    況被告提出之錄音檔既未錄得被告有對證人黃瑞士辱罵「你
    才是瘋子」等語，檢察官復未舉出其他證據資以補強，故就
    積極證據之層面而言，經本院綜合評斷檢察官所提出之證據
    後，認未能達於通常一般之人均不致有所懷疑，而得確信其
    為真實之程度，無從為被告有罪之認定。
五、綜上所述，本案依公訴人所提出之證據，尚不足以證明被告
    確有公訴意旨所指之公然侮辱犯行，屬不能證明被告犯罪，
    應為其無罪之諭知。
據上論斷，應依刑事訴訟法第301條第1項前段，判決如主文。
本案經檢察官莊承頻提起公訴，檢察官王光傑到庭執行職務。
中　　華　　民　　國　　111 　年　　5 　　月　　26　　日
                  刑事第三庭　法  官  楊子龍
以上正本證明與原本無異。
不得上訴。　
檢察官如不服本判決應於收受判決後20日內向本院提出上訴書狀
，並應敘述具體理由；其未敘述上訴理由者，應於上訴期間屆滿
後20日內向本院補提理由書（均須按他造當事人之人數附繕本）
「切勿逕送上級法院」。　　　　　　　　
中　　華　　民　　國　　111 　年　　5 　　月　　26　　日
                              書記官  許珍滋
附件：
勘驗標的：偵卷後附光碟內被告提出之現場錄音檔 勘驗內容（本院卷第112至116頁） （錄音檔長度3分27秒） 王瑜珮：這裡是公用地，這邊是公用地 黃瑞士：公用地，你水溝清了沒 王瑜珮：我為什麼要清，我為什麼要清，我就是不要清，我就是不要清 黃瑞士：王八蛋、你什麼東西 王瑜珮：我就是不要清 黃瑞士：你王八蛋，你為什麼不要 王瑜珮：你繼續罵，來啊，你繼續罵 黃瑞士：你什麼東西 王瑜珮：你繼續罵，繼續罵 黃瑞士：骯髒人兼垃圾（臺語） 黃進得：碧阿，來 黃玉碧：怎麼了 黃進得：髒水流完，水溝清乾淨，不然消毒滅蚊 黃玉碧：不是只有我們，也有你，你們也有，不是只有我們，他也有，你要跟他講 王瑜珮：我不要，我就不要清啊，我就不要清啊，怎樣你告我啊。 黃玉碧：我們說有水 王瑜珮：我不要，關我什麼事，你告我啊，我不要清，你就告我啊 黃進得：要蓋蓋子 黃玉碧：你要蓋蓋子你就去蓋 王瑜珮：我不要清，你告我啊，不是很會告狀嗎（模糊不清） 王瑜珮：去啊，你去啊，啊你去啊，我不就怕你，啊！ 黃玉碧：好幾戶在用的 王瑜珮：蛤，我怕你幹麻啦，你算哪個蔥阿，我怕你什麼啦 黃瑞士：我沒說你怕我嗎（模糊不清） 黃玉碧：你要去把水溝消毒蓋蓋子，不是只有我們在用黃瑞士：只有我在用嗎 黃玉碧：那四周都在用（模糊不清）你們那一間，你要去蓋蓋子，你也要跟他講，你也要跟他講 王瑜珮：這些路是你們量出來嗎 黃玉碧：你也有在用，你也要跟他講 王瑜珮：這些路是你們量出來嗎 黃玉碧：不是，是公用的 王瑜珮：當初是你們量出來的嗎 黃進得：不是我們量的，這裡是公用，這測地公用的 黃進得：房子在這裡就是公用留地給人走，這樣對啦，公用的，不是這樣啦，我不是在問你 王瑜珮：我知道，但剛也在嗆你，我的狗吠也在罵，叫我圍起來，為什麼他自己不圍 黃進得：你們就自己去處理，我的我處理 黃玉碧：你說他們的水沒流來這裡，你不用叫他清，你不用叫他消毒 黃進得：我有阿 黃玉碧：要叫他加蓋子 王瑜珮：我就不要，我不要做，你去告我 黃進得：我有啊 王瑜佩：我就不要做，你說我要怎麼做 黃進得：碧阿，你的責任看你的用途，他的責任，看他怎麼用 黃玉碧：你不是說，你說只有我們清 黃進得：我何時跟你講 王瑜珮：我就不要清，我現在跟你講 黃玉碧：你要跟他講 黃瑞士：（模糊不清） 王瑜珮：我現在跟你講，我就不要做，我就不要做，你要怎樣啦 黃瑞士：沒怎樣，骯髒人，垃圾【錄音檔時間2：32】 王瑜珮：和你做厝邊，你們家，你們家剛剛好 黃瑞士：骯髒人（音量越變越小有漸行漸遠之現象） 王瑜珮：你們家剛剛好，和你做厝邊，你們家剛剛好（模糊不清） 黃瑞士：骯髒人 王瑜珮：欸，和你一樣，我們住隔壁，同樣地同流合汙，同流合汙喔，不用那樣罵我，你們一樣啦 黃玉碧：我們沒像你那麼衰 王瑜珮：喔，謝謝喔 黃瑞士：（模糊不清，音量很小聲，感覺距離較遠） 王瑜珮：沒關係，繼續罵，反正我有錄音啦 黃玉碧：錄音，隨你錄音（模糊不清，音量很小聲，感覺距離較遠） 王瑜珮：很會告狀，你去告阿，我也有我的辦法 黃玉碧：隨你錄音 王瑜珮：走 黃玉碧：你把所有的東西用在這，你說你們的地、你就去圍牆，你叫鑑界來圍牆水溝加蓋（模糊不清，音量很小聲，感覺距離較遠） 王瑜珮：走，走了 （聽到有男性聲音吼叫，但是聲音很小聲，聽不清楚內容） （錄音結束）